【裁判字號】    89,判,140
【裁判日期】    890120
【裁判案由】    工商登記
【裁判全文】
行  政  法  院  判  決                            八十九年度判字第一四○號
    原      告  甲○○
    被      告  桃園縣政府
    訴訟代理人  胡家旺  被告職.
右當事人間因工商登記事件，原告不服經濟部中華民國八十七年二月二十四日經（八
七）訴字第八七六三○八○六號再訴願決定，提起行政訴訟。本院判決如左︰
    主  文
再訴願決定、訴願決定及原處分均撤銷。
    事  實
緣原告未經申請核准登記，擅自於桃園縣中壢市○○路九號二至三樓，經營「埃及艷
后ＫＴＶ」，營業項目為提供包廂供人唱歌。案經桃園縣警察局中壢分局於民國八十
五年十一月七日查獲，依商業登記法第三條及第三十二條規定，以八十五年十一月二
十九日八五府建商字第一六三六四○號函知原告應即停業，並以同號處分書對原告裁
處新臺幣（下同）二萬七千元罰鍰。嗣被告所屬聯合稽查小組又於八十六年四月二日
查獲該ＫＴＶ仍繼續營業，遂據以依商業登記法第三條及第三十二條規定，以八十六
年五月二十八日八六府建商字第七七六八一號函知原告應即停業，並以同號處分書對
之裁處二萬七千元罰鍰。原告不服上開第七七六八一號處分，一再訴願，遞遭決定駁
回，遂提起行政訴訟。茲摘敘兩造訴辯意旨於次：
原告起訴意旨略謂︰查設於桃園縣中壢市○○路九號二至三樓之「埃及艷后ＫＴＶ」
，其實際負責人並非原告，而係名為陳進東者。原告於八十五年八月間自軍中退伍後
，欲尋找職業，而依中國時報職業欄刊廣告，前去中壢市○○路五十號十樓所謂富騰
企業機構應徵。當時報紙刊登徵經理、副理，謂高獎金、高收入、制度全、福利佳等
，原告大為心動，前往應徵。詎上班後始知非如報上所載，而係端盤子及現場小弟，
月薪僅一萬八千元，並無其他獎金，始知受騙。當時原想立即辭職，惟受該店實際負
責人陳進東之威脅，謂應徵時已簽名蓋章，不許離職，否則應負賠償責任等語，原告
因初出社會，毫無經驗，一時不敢離開，嗣後見官員前來臨檢，方覺得該店非合法營
業，始自八十六年一月五日起未告知老闆，逕自離去，未再上班。故原告實際前後僅
在該店上班三個月，而離職後，方知陳進東竟利用原告名字作為該店之負責人，使原
告於最近陸續接獲稅捐稽徵機關之裁罰補稅單。原告受僱為小弟，當時實際負責人係
陳進東，此有後來頂讓該店之老闆乙○○於臺灣桃園地方法院檢察署（下稱桃園地檢
署）偵查時供明其係向陳進東頂下該店，且乙○○及於八十六年四月二日臨檢時在場
之謝大中二人均證稱：「我們知道的沒有甲○○這個負責人」，且二人亦均稱臨檢當
時原告不在場。又八十五年十一月十三日臨檢時在場人係謝大中，而其於偵訊時供稱
：「八十五年十一月十三日我在場。」庭上問：「為何負責人寫甲○○？」答：「是
陳進東告訴我負責人是甲○○，所以我告訴警方甲○○是負責人。」庭上問：「當時
陳、金二人在場？」答：「均不在。」由此可證負責人並非原告而是陳進東。桃園縣
建築物公共安全之構造及設備檢查係於八十六年四月二日到埃及艷后ＫＴＶ俱樂部發
現該店私自接水接電，此有該檢查記錄表可證，當時原告早已離職，原告係於八十五
年十二月底發覺受雇之店非合法營業後，即於八十六年一月四日離開該店，從此未再
到中壢，且當時在場證人謝大中亦證稱當時沒有看見原告，亦足證私接水電者非原告
。再者，原告確非該埃及艷后ＫＴＶ之實際負責人，業經臺灣桃園地方法院（下稱桃
園地院）刑事庭查明確實，而以該院八十六年度易字第三二一八號刑事判決，認定原
告確非該店之負責人，並判決原告無罪在案。原處分及一再訴願決定認原告係實際負
責人顯有違誤，請予撤銷等語。
被告答辯意旨略謂︰本件原告未經核准商業登記，擅自於桃園縣中壢市○○路九號二
至三樓，開設埃及艷后ＫＴＶ，經營ＫＴＶ業務，案經被告所屬聯合稽查小組於八十
六年四月二日查獲違法營業，有桃園縣建築物公共安全之構造及設備檢查紀錄影本附
卷可稽。原告之違法行為洵堪認定，被告據以依商業登記法第三條及第三十二條規定
，函知原告應即停業，並裁處二萬七千元罰鍰，並無不合。原告稱其自八十六年一月
五日離職後始知陳進東利用原告名字作為該店之負責人，惟查本縣警察局中壢分局於
八十五年十一月七日、八日、十六日、十七日、十八日、二十三日查獲原告經營埃及
艷后ＫＴＶ，無照營業並僱用女子作檯陪侍營利，有桃園縣警察局八十五年十一月十
三日、十八日中警分行字第一六二二六、一六二二七、一六六五一、一六七一六、一
六五一○、一八九九七號函送之談話筆錄及現場臨檢紀錄表影本乙份附卷可稽，並由
原告簽名承認在案。被告依照調查筆錄即以八十五年十一月二十九日八五建商字第一
六三六四○號函知原告應即停業，並以同文號對之裁處二萬七千元罰鍰。原告所稱離
職後始知係遭利用，屬卸責之詞，核無足採。且該店現場工作人員許錫山亦證稱原告
係負責人無誤，被告據以裁罰並遞予維持，應無違誤。原告另經桃園地院刑事庭審理
情形，被告無該判決書可供參辦等語。
    理  由
本件被告以原告未經核准商業登記，擅自於桃園縣中壢市○○路九號二至三樓，開設
埃及艷后ＫＴＶ，經營ＫＴＶ業務，經其所屬聯合稽查小組於八十六年四月二日查獲
違法營業，乃依商業登記法第三條及第三十二條規定，函知原告應即停業，並裁處二
萬七千元罰鍰。原告主張︰「埃及艷后ＫＴＶ」之實際負責人為陳進東，後頂讓與乙
○○。原告於八十五年八月後，至該處受僱為小弟，八十六年一月五日起離去，嗣後
方知陳進東竟利用原告名字作為該店之負責人。原告非實際負責人之事實，業經桃園
地院刑事庭查明，以八十六年度易字第三二一八號刑事判決原告原告無罪在案等語。
被告對原告裁處罰鍰所憑證據為桃園縣建築物公共安全之構造及設備檢查紀錄，與桃
園縣警察局中壢分局於八十五年十一月七日、八日、十六日、十七日、十八日、二十
三日查獲原告經營埃及艷后ＫＴＶ，無照營業並僱用女子作檯陪侍營利，而以桃園縣
警察局八十五年十一月十三日、十八日中警分行字第一六二二六、一六二二七、一六
六五一、一六七一六、一六五一○、一八九九七號函送，經原告簽名承認之談話筆錄
及現場臨檢紀錄表。經查上開八十六年四月二日桃園縣建築物公共安全之構造及設備
檢查紀錄上，負責人欄記載為甲○○，現場工作人員欄記載許錫山，原告未簽名，僅
許錫山簽名。據被告負責查察之承辦人員任秘課於桃園地院審理時證稱：「（去查察
時甲○○）沒有在場，但根據現場提出之資料及許錫山說是甲○○，至於紀錄表上只
有許錫山他是自己簽的，其他是我們自己填寫的。」（見卷附桃園地院八十六年度易
字第三二一八號刑事判決）而許錫山於桃園地檢署偵查時證稱：「我（八十六年）十
月去（埃及艷后ＫＴＶ）的，是甲○○與陳進東合夥，據我所知是如此，老板是『金
』，『金』占的股份比較多，約百分之七十至七十五，但他不想讓人知道，他是實際
負責人，後來到八十六年三月老板換為乙○○。」證人謝大中則證稱：「八十五年六
月（將店頂給陳進東）。」「八十六年一月十日離職，原在那作負責人，後來改協理
。」「我在那裡時金是作小弟。」「離職前就沒有看見他（甲○○）了。」證人乙○
○亦證稱：「我是八十六年三月十四日向陳進東頂下埃及艷后ＫＴＶ。」「我是負責
人。」「我頂下店時沒有金這名員工。」謝大中與乙○○並稱：「我們知道（埃及艷
后ＫＴＶ）沒有甲○○這個負責人。」依上證言，八十六年四月二日臨檢時，原告未
在現場。當日檢察紀錄負責人姓名係根據在場之許錫山所言而記載，陳錫山則係聽說
原告係合夥人，其證言與其餘證人所證未盡相同，姑毋論何者證言較為可採，渠等均
一致證實，該店於八十六年三月間即已頂讓與乙○○，參以桃園縣警察局中壢分局於
八十六年三月三日、四月十一日、七月八日於本件之前及之後前往臨檢時，乙○○均
自承係負責人，被告並以乙○○為負責人予以處罰，有該分局八十六年三月六日中警
分行字第○○七九八號函、八十六年四月十四日中警分行字第○一三五號函、現場檢
查紀錄、調查筆錄、檢查紀錄表、被告八十六年三月十八日府建商字第三一七二四
四號函及處分書、八十六年五月一日府建商字第○七八六六四號函及處分書、八十
六年九月五日府建商字第一四五三六號函及處分書等影本附卷可憑。則本件行為時
，該店究已否由乙○○受讓經營，即非無疑。被告於本件行為前後均以該店係乙○○
所經營，而就其間之本件行為時則認係原告所經營，似與常理有悖。其以八十五年十
一月間時原告於筆錄上簽認為負責人，逕認本件八十六年四月二日行為時，該店仍由
原告經營，而予以處分，亦有可議。一再訴願決定，未予糾正，尚有未洽。原告執此
爭執，為有理由，應由本院將再訴願決定、訴願決定及原處分均撤銷，由被告詳為調
查本件行為時實際負責人究係何人，另為適法之處理。
據上論結，本件原告之訴為有理由，爰依行政訴訟法第二十六條前段，判決如主文。
中    華    民    國     八十九      年      一      月      二十       日
                    行 政 法 院 第 一 庭
                                審 判 長 評  事      黃  綠  星
                                         評  事      藍  獻  林
                                         評  事      黃  璽  君
                                         評  事      廖  宏  明
                                         評  事      鄭  忠  仁
右  正  本  證  明  與  原  本  無  異
                                         法院書記官  邱  彰  德
中    華    民    國     八十九      年      一      月      二十       日


司法院資訊處製作；財團法人民間司法改革基金會備份。
